【裁判字號】    94,訴,1577
【裁判日期】    950412
【裁判案由】    給付買賣價金
【裁判全文】
臺灣桃園地方法院民事判決              94年度訴字第1577號
原      告  乙○○
輔 佐   人  甲○○
被      告  丙○○○
上列當事人間請求給付價金事件，本院於民國95年3 月29日言詞
辯論終結，判決如下：
    主  文
原告之訴及假執行之聲請均駁回。
訴訟費用由原告負擔。
    事實及理由
一、原告起訴主張：伊經營黃豆批發買賣，被告則經營大豆加工
    製品買賣，兩造自民國83年11月起至89年12月間陸續往來交
    易，被告於85年8 月19日起至85年11月12日止向原告購買每
    包新台幣（下同）700 元之黃豆共計1,325 包，另購買石膏
    至85年9 月28日止每包220 元計335 包、每包180 元計235
    包，總計上開黃豆及石膏之貨款共1,043,500 元尚未給付，
    原告曾於94年10月28日以存證信函催告被告給付，惟被告拒
    不給付，為此依民法第367 條規定訴請被告給付之等語。並
    聲明：(一)被告應給付原告1,043,500 元，及自94年10月28日
    起至清償日止，按年息5%計算之利息。(二)願供擔保請准宣告
    假執行。
二、被告則以：原告每次約送20、30或50包黃豆，累積到一個數
    量，才會叫伊簽收，惟前一趟的錢在第二趟載貨來時原告即
    到市場向伊收取，伊都係以現金支付，83年之後陸續向原告
    購買黃豆，亦均是以現金支付，89年共送貨3 次，因伊沒有
    現金曾以客票支付，後續向原告購買亦均以現金支付，對原
    告主張其尚積欠貨款乙事並不爭執，惟伊原僅積欠原告貨款
    250,000 元，且當時伊有開立1 紙面額250,000 元之本票予
    原告，並持續分別於90年8 月1 日清償70,000元、於93年1
    月20日清償5,000 元，另於不詳日期清償130,000 元，故迄
    今應債積欠原告貨款約50,000元。另原告所主張之上開貨款
    已逾2 年請求權時效，被告拒絕給付等語置辯。並為答辯聲
    明：駁回原告之訴。
三、按「請求履行債務之訴，除被告自認原告所主債權發生原因
    之事實外，應先由原告就其主張之事實負舉證之責任，必須
    證明其為真實後，被告於其抗辯事實，始應負證明之責任，
    此為舉證責任分擔之原則。」（最高法院43年台上字第377
    號判例可資參照）。本件原告就其主張之事實固據其提出記
    事本以為證明方法，惟該記事本記載交付黃豆及石膏之日期
    分別係在85年8 月19日起至85年11月12日止及85年9 月28日
    ，而原告對於被告所提出自85年5 月11日起至同年11月27日
    止登載之流水帳2 紙之真正並不爭執，並自陳該流水帳上記
    載之現金是自85年起因不再讓被告賒欠而要求被告給付現金
    的錢，原告既已自承自85年起均要求被告以現金為交易，則
    被告辯稱伊向原告購買黃豆均係以現金支付，應堪採信，則
    原告以其記事本所載主張被告尚積欠其85年8 月19日起至85
    年11月12日止之黃豆及85年9 月28日止之石膏之貨款，即與
    常理有違，自不足採。
四、次按商人、製造人、手工業人所供給之商品及產物之代價請
    求權，因2 年間不行使而消滅。又消滅時效，自請求權可行
    使時起算。又消滅時效，因左列事由而中斷：一請求。二承
    認。三起訴。左列事項，與起訴有同一效力：一依督促程序
    ，聲請發支付命令。二聲請調解或提付仲裁。三申報和解債
    權或破產債權。四告知訴訟。五開始執行行為或聲請強制執
    行，民法第127 條第8 款、第128 條前段、第129 條分別定
    有明文。本件原告係經營黃豆批發買賣，而被告則係經營大
    豆加工製品買賣，則兩造間有關黃豆及石膏之買賣應係屬上
    開民法第127 條第8 款所指之商人、製造人、手工業人所供
    給之商品買賣之性質，故依該條規定，原告請求權之時效為
    2 年。本件原告主張被告尚積欠其黃豆及石膏之貨款縱令屬
    實，因系爭黃豆及石膏係85年8 月19日至85年11月12日及85
    年9 月28日所出售，而兩造並未約定付款期間，則原告應自
    86年1 月起即得向被告請求給付系爭貨款，其請求權應自86
    年1 月起即得以行使，故其請求權之消滅時效應自86年1 月
    時開始起算2 年，即系爭貨款請求權應至87年12月時效即屆
    滿，原告雖於94年10月28日以存證信函向被告為請求，並於
    請求後6 月內即94年11月28日即向本院提起本件訴訟，然因
    原告係於時效完成後之94年10月28日始以存證信函向被告為
    請求，核與民法第129 條第1 項第1 款有關時效中斷之規定
    不符，自不能發生中斷時效之效力。又按「時效完成後，債
    務人得拒絕給付。」民法第14 4條第1 項定有明文，系爭貨
    款請求權既已因時效完成而消滅，則被告以時效完成為拒絕
    給付之抗辯，應屬可採。
五、從而，原告請求被告給付原告1,043,500 元，及自94年10月
    28日起至清償日止，按年息5%計算之利息，即無理由，應予
    駁回。原告之訴既經駁回，其假執行之聲請已失所依附，應
    併駁回之。
六、本件判決之基礎已臻明確，被告所提其他攻防方法與本案判
    斷無關，無調查必要，附此敘明。
七、結論：原告之訴為無理由，依民事訴訟法第78條，判決如主
    文。
中    華    民    國    95    年    4     月    12    日
                  民事第一庭    法  官  林淑鳳
以上正本係照原本作成
如對本判決上訴，須於判決送達後20日內向本院提出上訴狀
中    華    民    國    95    年    4     月    12    日
                                書記官  冒佩妤


司法院資訊處製作；財團法人民間司法改革基金會備份。
